【裁判字號】    97,訴,5407
【裁判日期】    980204
【裁判案由】    毒品危害防制條例
【裁判全文】
臺灣板橋地方法院刑事判決              97年度訴字第5407號
公  訴  人  臺灣板橋地方法院檢察署檢察官
被      告  甲○○
上列被告因違反毒品危害防制條例案件，經檢察官提起公訴（97
年度毒偵字第8511號），被告於準備程序對被訴事實為有罪之陳
述，本院合議庭裁定由受命法官改依簡式審判程序獨任審理，判
決如下：
    主      文
甲○○施用第一級毒品，累犯，處有期徒刑拾月。扣案海洛因壹
包（驗餘淨重零點零柒貳伍公克）沒收銷燬之。
    事      實
一、甲○○前於民國83年間，因違反麻醉藥品管理條例案件，經
    台灣高等法院分別判處有期徒刑5 年2 月、8 月確定，又於
    90年間因違反毒品危害防制條例案件，強制戒治部分於90年
    5 月22日執行完畢，再經本院以90年度板簡字第1518號判決
    處有徒刑6 月確定，嗣於94年3 月9 日接續執行縮刑期滿執
    行完畢。又於94年9 月間，因施用第一、二級毒品案件，經
    本院以95年度訴字第958 號判決分別判處有期徒刑8 月、4
    月，應執行有期徒刑10月，減為有期徒刑5 月確定；再因施
    用第一級毒品案件，經同法院以95年度訴字第2488號判處有
    期徒刑10月確定，減為有期徒刑5 月確定；另因施用第二級
    毒品案件，經同法院以96年度簡字第4312號判處有期徒刑5
    月確定，減為有期徒刑2 月15日確定，上開2 罪定應執行有
    期徒刑7 月，上開案件接續執行，甫於97年2 月3 日縮短刑
    期執行完畢。復明知海洛因業經公告列為毒品危害防制條例
    第2 條之第1 級毒品，不得非法持有、施用，竟基於施用第
    1 級毒品海洛因之犯意，於97年10月14日上午約10時許，在
    臺北縣中和市○○路○ 段48之3 號住處，以香煙施用之方法
    ，施用海洛因1 次，嗣於97年10月14日15時30分許，在臺北
    縣永和市○○路與保生路口為警查獲，並扣得第一級毒品海
    洛因1 包（驗餘淨重0.0725公克）。
二、案經臺北市政府警察局文山第二分局報請臺灣板橋地方法院
    檢察署檢察官偵查起訴。
    理  由
一、訊據被告坦承前開犯罪事實，而被告於97月10月14日為警所
    採尿液送臺灣尖端生技醫藥股份有限公司檢驗結果，發現確
    有鴉片類、嗎啡之陽性反應，此有臺北市政府警察局偵辦毒
    品案件尿液檢體委驗單、臺灣尖端生技醫藥股份有限公司97
    年10月22日出具之濫用藥物檢驗報告各1 紙附卷可稽。次查
    ，該檢驗中心係先以酵素免疫分析法（ＥＩＡ）篩驗，其尿
    液中海洛因代謝物嗎啡、安非他命濃度超出檢測範圍，再以
    氣相層析質譜儀分析法（ＧＣ／ＭＳ）確認；其檢驗方法係
    以「氣相層析儀」先將物質氣化後，再經分析管分離，由於
    各種物質之沸點及對管柱之吸附力不同，在經過檢測器（De
    tector）測定後，表現出不同之滯留時間（Retension time
    ），以滯留時間來判斷係何種物質；再利用「質譜儀」為檢
    測器，將物質撞擊成碎片，記錄其質譜圖。因每個化合物之
    鍵結能力不同，故不同之物質會有其特定之質譜圖，因此在
    物質之判斷上有如指紋之鑑定，在理論上，扣除人為因素，
    其精確度已接近百分之百。此外，並扣得被告甲○○所有之
    海洛因毒品1 包（驗餘淨重0.0725公克），被告前開自白應
    與事實相符，應予信實。
二、論罪科刑：
(一)、按施用毒品經觀察、勒戒或強制戒治執行完畢釋放後，5 年
    後再施用毒品，應適用毒品危害防制條例第20條第1 、2 項
    之規定，同條例第20條第3 項定有明文。又按於92年7 月9
    日新修正之毒品危害防制條例刪除二犯及三犯之規定，一改
    修法前繁雜之處遇程序，僅將施用毒品者簡化區分為初犯、
    再犯，並認施用毒品者係屬病患性犯人，以觀察、勒戒戒除
    其身癮，並以強制戒治去除其心癮。經觀察、勒戒或強制戒
    治執行完畢釋放後，若係5 年後再犯該條例第10條施用毒品
    罪者，與同條例第20條第1 項、第2 項關於「初犯」之處理
    方式相同，檢察官應先聲請法院裁定令被告入勒戒處所觀察
    、勒戒，並視有無繼續施用毒品傾向，決定應予釋放、為不
    起訴之處分，或應聲請法院裁定令入勒戒處所強制戒治；若
    係5 年內「再犯」同條例第10條施用毒品罪者，依同條例第
    23條第2 項規定，檢察官則應依法追訴。觀諸該條例第20條
    第3 項之修正理由；「觀察、勒戒或強制戒治5 年後再犯者
    ，顯見前所實施之觀察、勒戒或強制戒治已足以遮斷其施用
    毒品之癮，為期自新及協助其戒除毒癮，對此5 年後再犯者
    ，爰明定仍適用初犯之規定，先經觀察、勒戒、強制戒治之
    程序。」及同條例第23條第2 項之修正理由：「為配合簡化
    施用毒品犯之刑事處遇程序，並鑑於經觀察、勒戒或強制戒
    治執行完畢釋放後5 年內再犯者，其再犯率甚高，原據以實
    施之觀察、勒戒及強制戒治既已無法收其實效，自應施以刑
    事處遇。」顯然如施用毒品者係前經觀察、勒戒或強制戒治
    等治療程序執行完畢5 年後，始再施用毒品之「初犯」，因
    前所執行之觀察、勒戒或強制戒治已足收戒除毒癮之效，自
    應重新執行觀察、勒戒或強制戒治等治療程序，並於治療程
    序執行完畢後，由檢察官為不起訴處分，毋庸對之追訴處罰
    ；反之，在「再犯」之情形，因其先前所為治療程序顯未能
    收戒斷毒癮之效，且考量施用毒品者之再犯率偏高，乃簡化
    其刑事處遇程序，而逕予追訴處罰，不再施以治療程序。參
    酌上開立法理由，修正毒品危害防制條例就施用毒品者，祇
    於「初犯及5 年後再犯」二種情形，有其追訴條件之限制，
    即須於初犯經觀察、勒戒或強制戒治釋放後，5 年內均無施
    用毒品之行為，始能認其前所實施之觀察、勒戒或強制戒治
    已足遮斷毒癮，而得於5 年後再犯時，再予適用初犯之規定
    ，重行觀察、勒戒等程序。倘5 年內已經再犯，被依法追訴
    處罰，縱其第三次（或第三次以上）施用毒品之時間在初犯
    釋放5 年以後，即與「5 年後再犯」之情形有別，且因已於
    「5 年內再犯」，顯見其再犯率甚高，原實施觀察、勒戒或
    強制戒治，已無法收其實效，而無5 年戒斷期之存在，自無
    再經觀察、勒戒或強制戒治之必要，應由檢察官逕行起訴，
    始符新法修正之本旨，最高法院95年度臺上字第1071號、95
    年度臺非字第59號判決意旨可資參照。經查，被告有如前述
    之施用毒品之前案紀錄，此有臺灣高等法院被告前案紀錄表
    1 份在卷可證，是被告於強制戒治執行完畢釋放後5 年以內
    已再犯被依法追訴處罰如上所述，則揆諸前揭判決意旨，本
    件檢察官起訴被告施用第一級毒品，符合上開規定，合先敘
    明。
(二)、按海洛因係屬毒品危害防制條例第2 條第2 項第1 款所定之
    第一級毒品，是核被告所為，係犯毒品危害防制條例第10條
    第1 項之施用第一級毒品罪。其持有第一級毒品海洛因之低
    度行為，為施用之高度行為所吸收，不另論罪。末查，被告
    有如事實欄所載之論罪科刑及執行情形，此有臺灣高等法院
    被告前案紀錄表1 份可查，其於有期徒刑執行完畢後，5 年
    內故意再犯本件有期徒刑以上之罪，為累犯，應依法加重其
    刑。爰審酌被告前有施用毒品之前案紀錄，仍再施用毒品，
    非但戕害自我身心健康，敗壞社會風氣，對於社會治安亦潛
    有相當之威脅，兼衡其犯罪之動機、目的、手段，及犯後坦
    承犯行、態度良好等一切情狀，量處如主文所示之刑，以示
    懲儆。
三、扣案第1 級毒品海洛因乙包（驗餘淨量0.0725公克），係第
    1 級毒品，有交通部民用航空局航空醫務中心毒品鑑定書乙
    紙可參，因該等分裝袋內之海洛因與包裹前開毒品之分裝袋
    1 只，二者在物理上俱難以析離，應依毒品危害防制條例第
    18條第1 項前段規定宣告沒收銷燬之。
據上論斷，應依刑事訴訟法第273 條之1 第1 項、第299 條第1
項前段，毒品危害防制條例第10條第1 項、第18條第1 項前段，
刑法第11條、第47條第1項，判決如主文。
本案經檢察官陳姿雯到庭執行職務。
中    華    民    國    98    年    2     月    4     日
                  刑事第二庭    法  官  吳幸娥
以上正本證明與原本無異
上列正本證明與原本無異。
如不服本判決，應於判決送達後10日內敘明上訴理由，向本院提
出上訴狀 (應附繕本) ，上訴於臺灣高等法院。其未敘述上訴理
由者，應於上訴期間屆滿後20日內向本院補提理由書「切勿逕送
上級法院」。
                                書記官  蕭佩宜
中    華    民    國    98    年    2     月    4    日
附錄本案論罪科刑法條全文：
毒品危害防制條例第10條第1項
施用第一級毒品者，處 6 月以上 5 年以下有期徒刑。
毒品危害防制條例第18條第1項前段
查獲之第一、二級毒品及專供製造或施用第一、二級毒品之器具
，不問屬於犯人與否，均沒收銷燬之；查獲之第三、四級毒品及
製造或施用毒品之器具，無正當理由而擅自持有者，均沒入銷燬
之。
中華民國刑法第11條
（本總則對於其他刑罰法規之適用）
本法總則於其他法律有刑罰或保安處分之規定者，亦適用之。但
其他法律
有特別規定者，不在此限。
中華民國刑法第47條第1項（累犯）
受徒刑之執行完畢，或一部之執行而赦免後，五年以內故意再犯
有期徒刑以上之罪者，為累犯，加重本刑至二分之一。


司法院資訊處製作；財團法人民間司法改革基金會備份。
